【裁判字號】    98,訴,1055
【裁判日期】    981130
【裁判案由】    違反毒品危害防制條例
【裁判全文】
臺灣屏東地方法院刑事判決              98年度訴字第1055號
公  訴  人  臺灣屏東地方法院檢察署檢察官
被      告  甲○○
                    現在臺灣高雄女子監獄執行中
上列被告因違反毒品危害防制條例案件，經檢察官提起公訴（98
年度毒偵字第730 號、98年度毒偵字第746 號），被告就被訴事
實為有罪之陳述，本院裁定行簡式審判程序，判決如下：
    主  文
甲○○施用第一級毒品，累犯，處有期徒刑壹年。又施用第一級
毒品，累犯，處有期徒刑壹年。應執行有期徒刑壹年捌月。
    事  實
一、甲○○前曾於民國91年間因施用毒品案件，經本院裁定送觀
    察、勒戒後，於91年12月2 日觀察、勒戒執行完畢釋放，由
    臺灣屏東地方法院檢察署檢察官以91年度毒偵字第1030號不
    起訴處分確定。又於93年間因施用毒品案件，經本院以93年
    度訴字第420 號判決判處有期徒刑7 月確定，於94年5 月15
    日執行完畢；再於94年間因施用毒品案件，經臺灣高等法院
    高雄分院以94年度上訴字第1103號判決判處有期徒刑1 年確
    定，自95年2 月9 日入監服刑，迄95年12月13日因縮短刑期
    假釋出監，迨於96年1 月21日保護管束期滿未經撤銷假釋以
    視為執行完畢論。詎甲○○猶不知悛悔，復基於施用第一級
    毒品海洛因之犯意，先後於：(1)98年3 月11日13時許，在位
    於屏東縣長治鄉○○村○○路174 號之住處，以將第一級毒
    品海洛因加水再以注射針筒注入體內之方式，施用第一級毒
    品海洛因1 次，於98年3 月12日21時許，在屏東縣萬丹鄉○
    ○路○段379 號前，因形跡可疑為警盤查，經警見其手臂有
    注射痕跡且知其有毒品之前科紀錄向其詢問，甲○○乃坦承
    施用毒品並同意採尿送驗而查獲。(2)98年3 月20日20時許，
    在上開住處，以將第一級毒品海洛因加水再以注射針筒注入
    體內之方式，施用第一級毒品海洛因1 次，於98年3 月22日
    18時5 分許，在其住處，因另涉犯毒品案件為警拘提，且經
    警見其手臂有注射痕跡向其詢問，甲○○乃坦承施用毒品並
    同意採尿送驗而查獲。
二、案經屏東縣政府警察局屏東分局分別報請臺灣屏東地方法院
    檢察署檢察官偵查起訴。
    理  由
一、本件被告甲○○所犯係死刑、無期徒刑、最輕本刑為3 年以
    上有期徒刑以外之罪，其於準備程序中就被訴事實為有罪之
    陳述，經法官告知簡式審判程序之旨，並聽取當事人之意見
    後，本院認為適宜由受命法官獨任進行簡式審判程序。
二、上揭事實，業據被告甲○○於警詢時及本院審理時坦承不諱
    ，且被告為警於98年3 月12日、同年3 月22日所採集之尿液
    檢體，均經送請臺灣檢驗科技股份有限公司以酵素免疫分析
    法及氣相層析質譜儀法檢驗，結果均呈嗎啡陽性反應，有該
    公司濫用藥物尿液檢驗報告2 紙在卷足憑（見屏警分刑字第
    0980010050號卷第12頁、屏警分偵字第0980010418號卷第8
    頁），堪信被告上開自白確與事實相符。按施用第一、二級
    毒品為犯罪行為，毒品危害防制條例第10條定有處罰明文，
    故施用第一、二級毒品者，依前揭規定本應科以刑罰，惟基
    於刑事政策，對合於一定條件之施用者，則依同條例第20條
    、第23條之規定，施以觀察、勒戒及強制戒治之保安處分，
    又毒品危害防制條例於92年7 月9 日修正公布，自93年1 月
    9 日施行，其中第20條、第23條將施用毒品之刑事處遇程序
    ，區分為「初犯」及「5 年內再犯」、「5 年後再犯」，依
    其立法理由之說明：「初犯」，經觀察、勒戒或強制戒治後
    ，應為不起訴處分或不付審理之裁定；經觀察、勒戒或強制
    戒治執行完畢釋放後，「5 年內再犯」者，因其再犯率甚高
    ，原實施之觀察、勒戒及強制戒治既已無法收其實效，爰依
    法追訴或裁定交付審理，至於經觀察、勒戒或強制戒治執行
    完畢釋放後，「5 年後再犯」者，前所實施之觀察、勒戒或
    強制戒治已足以遮斷其施用毒品之毒癮，為期自新及協助其
    斷除毒癮，仍適用「初犯」規定，先經觀察、勒戒或強制戒
    治之程序，從而依修正後之規定，僅限於「初犯」及「5 年
    後再犯」2 種情形，始應先經觀察、勒戒或強制戒治程序。
    倘被告於5 年內已再犯，經依法追訴處罰，縱其第3 次（或
    第3 次以上）再度施用毒品之時間，在初犯經觀察、勒戒或
    強制戒治執行完畢釋放5 年以後，已不合於「5 年後再犯」
    之規定，且因已於「5 年內再犯」，顯見其再犯率甚高，原
    實施觀察、勒戒或強制戒治，已無法收其實效，即應依該條
    例第10條處罰（最高法院97年度第5 次刑事庭會議決議意旨
    參照），查被告前因施用毒品案件，有如上開事實欄所示觀
    察、勒戒完畢，且於觀察、勒戒執行完畢後5 年內，再犯施
    用毒品罪受科刑判決並執行完畢等情，有臺灣高等法院被告
    前案紀錄表在卷可稽，則被告再犯本件施用毒品罪，依據上
    開說明，自應依法論罪科刑。
三、查海洛因為毒品危害防制條例第2 條第2 項第1 款明定之第
    一級毒品，不得持有及施用，核被告甲○○所為，係犯毒品
    危害防制條例第10條第1 項之施用第一級毒品罪。其施用前
    持有第一級毒品海洛因之低度行為，應為其施用第一級毒品
    海洛因之高度行為所吸收，不另論罪。被告所犯施用第一級
    毒品罪2 罪間，犯意個別、行為互殊，應予分論併罰。被告
    曾於94年間因施用毒品案件，經臺灣高等法院高雄分院以94
    年度上訴字第1103號判決判處有期徒刑1 年確定，自95年2
    月9 日入監服刑，迄95年12月13日因縮短刑期假釋出監，迨
    於96年1 月21日保護管束期滿未經撤銷假釋以視為執行完畢
    論等情，有臺灣高等法院被告前案紀錄表1 份在卷可稽，其
    於受徒刑之執行完畢，5 年以內故意再犯本件有期徒刑以上
    之罪，為累犯，所犯2 罪均應依刑法第47條第1 項之規定加
    重其刑。爰審酌被告前經觀察、勒戒後，仍未戒斷其施用毒
    品之惡習，並參酌其素行狀況、犯罪之動機、目的、手段、
    所生戕害其身心情形及犯罪後坦承犯行，態度尚非惡劣等一
    切情狀，量處如主文所示之刑，並定其應執行之刑，以資懲
    儆。至檢察官雖具體求刑認被告所犯各次犯行應量處有期徒
    刑8 月云云，然被告前於94年間已因施用毒品案件遭判處有
    期徒刑1 年並執行完畢，復於97年間因施用毒品案件，分別
    經本院以97年度訴字第2014號判決判處有期徒刑1 年4 月、
    4 月，應執行有期徒刑1 年6 月；本院以98年度訴字第74號
    判決判處有期徒刑1 年、6 月，應執行有期徒刑1 年4 月確
    定，現執行中等情，有臺灣高等法院被告前案紀錄表1 份在
    卷可稽，其於前案遭查獲後猶再次施用毒品，顯不知悔改，
    本院審酌上情，認被告以量處如主文所示之刑為適當，檢察
    官求處之刑尚嫌過輕，併此敘明。
據上論斷，應依刑事訴訟法第299 條第1 項前段、第273 條之1
第1 項，毒品危害防制條例第10條第1 項，刑法第11條前段、第
47條第1 項、第51條第5 款，判決如主文。
本案經檢察官任亭到庭執行職務。
中    華    民    國    98    年    11    月    30    日
                  刑事第五庭    法  官  林家聖
以上正本證明與原本無異。
如不服本判決應於收受判決後10日內向本院提出上訴書狀，並應
敘述具體理由；其未敘述上訴理由者，應於上訴期間屆滿後20日
內向本院補提理由書（均須按他造當事人之人數附繕本）「切勿
逕送上級法院」。
中    華    民    國    98    年    11    月    30   日
                                書記官  陳蓉柔
附錄本判決論罪科刑法條全文：
毒品危害防制條例第10條第1 項
施用第一級毒品者，處六月以上五年以下有期徒刑。


司法院資訊處製作；財團法人民間司法改革基金會備份。
